臺灣臺中地方法院刑事判決　　　　　　　　　　　　九十三年度易字第一三號
　　公　訴　人　臺灣臺中地方法院檢察署檢察官
　　被　　　告　丁○○
　　選任辯護人　鞠金蕾律師
右列被告因竊盜案件，經檢察官聲請簡易判決處刑（九十三年度偵字第五九０號、第
五四四三號），經本院臺中簡易庭認不得以簡易判決處刑，簽移本院刑事庭依通常程
序審理，本院判決如左：
    主  文
丁○○連續攜帶兇器竊盜，未遂，累犯，處有期徒刑拾月。扣案之鉗子壹支、電源跨
接線貳條、汽車晶片感應器壹個、鑰匙壹支及手電筒壹個均沒收。
    事  實
一、丁○○前曾有多次妨害自由、竊盜等犯行，其中於民國九十年間因竊盜案件，經
    法院判處有期徒刑一年確定，於九十二年七月二十八日執行完畢。詎仍不知悔改
    ，復基於意圖為自己不法所有之概括犯意，先於九十二年十二月二十九日凌晨四
    時四十五分許之前某時，在臺中縣太平市○○路一二一號前，著手竊取陳茂星所
    有車牌號碼六Ｊ─一二五０號自用小貨車，尚未得手時，其鄰居即高銘電梯股份
    有限公司負責人丙○○聽聞其所有車牌號碼八二三八─ＨＰ號自用小貨車之警報
    器大響，自二樓落地窗探頭查看，發覺丁○○正在行竊車輛，大喊抓賊，適有巡
    邏員警於同日凌晨四時四十五分許經過，亦察覺丁○○形跡可疑，又聽聞丙○○
    大喊抓賊，隨即追趕，並於同日凌晨四時五十分許，在臺中縣太平市○○街四十
    巷口逮捕查獲丁○○。復於九十三年三月八日六時三十分許（聲請簡易判決處刑
    書誤繕為同日六時三十五分許），在臺中市○區○○○路二段一七一號前，攜帶
    所有客觀上足為兇器使用之鉗子一支及所有電源跨接線二條、汽車晶片感應器一
    個、鑰匙一支、手電筒一個，著手竊取彭富妹所有、由賴武煌使用後停放該處之
    車牌號碼九Ｊ─０六三七號自用小客車，尚未得手時，即為巡邏員警發覺，丁○○立即棄車逃逸，經警追逐，於當日六時三十五分許在臺中市第五市○○○○○
    街）為警查獲，並扣得其所有竊盜用之鉗子一支、電源跨接線二條、汽車晶片感
    應器一個、鑰匙一支及手電筒一個。
二、案經臺中縣警察局霧峰分局及臺中市警察局第一分局報請臺灣臺中地方法院檢察
    署檢察官偵查後，聲請簡易判決處刑。
    理  由
一、訊據被告丁○○固坦承於右開時地，持扣案之鉗子等物，竊取被害人彭富妹所有
    ，由賴武煌使用之車牌號碼九Ｊ─０六三七號自用小客車未得逞之事實不諱，惟
    矢口否認有何竊盜被害人陳茂星所有車牌號碼六Ｊ─一二五０號自用小貨車之犯
    行，辯稱：九十二年十二月二十九日當日凌晨，伊會出現在案發地點，乃因伊與
    朋友「黑皮」約在該處見面，他說要載伊到美村路去，到臺中縣太平市○○路一
    二三號前叫伊下車，因他要去找朋友，伊等很久，想要走回家，才走到兩臺車中
    間（即被害人陳茂星所有車牌號碼六Ｊ─一二五０號自用小貨車與丙○○所有車
    牌號碼八二三八─ＨＰ號自用小貨車間）如廁，伊透過擋風玻璃看到車牌號碼六
    Ｊ─一二五０號自用小貨車內有關公像，才站在保險桿趴在該車駕駛座靠右側之
    擋風玻璃處觀看，可能因此誤觸旁邊丙○○所有車輛之警報器，導致大響，伊也
    沒有攜帶任何行竊工具，因伊先前有竊盜前科，又怕被人誤認，所以才趕忙逃跑
    ，但伊非有竊盜該車故意及行為云云。
二、經查：
  (一)被告持扣案之鉗子等工具，竊取被害人彭富妹所有，由賴武煌使用之車牌號碼九
    Ｊ─０六三七號自用小客車未得逞之竊盜未遂部分，業據被告自白不諱，核與被
    害人賴武煌於警詢時陳述情節相符，復有現場圖、照片、職務報告書、車籍作業
    系統─查詢認可資料、贓物認領保管收據、行車執照等件附卷及鉗子一支、電源
    跨接線二條、汽車晶片感應器一個、鑰匙一支、手電筒一個扣案可資佐證，足見
    被告此部分自白確與事實相符，其此部分犯行至堪認定。
  (二)至被告雖否認有竊取被害人陳茂星所有車牌號碼六Ｊ─一二五０號自用小貨車未
    得逞之犯行，並持前詞為辯。然：
  1.被告此部分犯行，業據被害人陳茂星之妻乙○○於警、偵訊時證述綦詳；於本院
    九十三年六月三十日審理時，復具結證稱：案發當時伊先聽到隔壁丙○○喊抓賊
    ，還聽到他車的警報器在響，才自二樓陽台打開窗戶查看，看到在庭被告自車牌
    號碼六Ｊ─一二五０號自用小貨車左方向外面跑，但伊想說是丙○○的車被偷故
    沒有下樓查看，是在早上司機甲○○要開該車去工作時，告訴伊說該車防盜系統
    被解除，因他用遙控器開車鎖時沒有反應，直接用手將車門（駕駛座旁邊的車門
    ）打開；解除該防盜系統並不需要使用工具，只須將車輛電池蓋（電瓶）打開就
    可動手解除，而該車駕駛座腳踏板下防盜線也被拉開，防盜系統被解除就可以打
    開車門；打開電瓶也不需要使用工具，用手直接打開即可，但事後裝回去時有使
    用螺絲起子再裝回去；防盜系統是裸露在外，是在車下方，而防盜系統是接到駕
    駛座下方；當晚該車車門有上鎖，防盜系統尚能正常運作，事後並未發現車門有
    被破壞跡象；該車內有放置關公像，車前及左右擋風玻璃都有深色貼隔熱紙，就
    算有人趴在玻璃貼看也無法看清楚有關公像；後來看到跑走的人就是警察抓到的
    被告，伊是在派出所看到被告，根據背影及高度指認當時在派出所之被告犯案等
    情（參本院卷第六七頁至第七九頁筆錄）。
  2.另證人丙○○除於警、偵訊之陳述外，於本院九十三年六月三十日審理時，亦具
    結後證述：案發當日伊先聽到伊車輛（車牌號碼八二三八─ＨＰ號自用小貨車）
    警報器大響，打開落地窗自二樓向下查看，發現一個人正在敲擊伊車輛左邊之車
    輛（即車牌號碼六Ｊ─一二五０號自用小貨車）；當時車牌號碼六Ｊ─一二五０
    號自用小貨車駕駛座車門被打開，伊車很敏感，受到振動就會發生聲響，當時警
    報器聲響持續約一分鐘之久；伊大喊抓賊，正好警察也到現場就抓住他，就直接
    帶竊嫌到派出所，伊後來也到派出所，根據竊嫌背影及所穿衣服的顏色，伊有指
    認在派出所之被告就是竊嫌沒錯；等伊製作筆錄完畢回到家，才聽乙○○提及她
    家的車也被毀損，警員才又請她到派出所製作筆錄；當晚伊車與陳茂星車輛中間
    僅隔約十公分左右，不可能容納人進入如廁，而且伊等為防車輛遭竊，均習慣將
    車緊鄰停放，多少有防盜效果，所以案發當日前晚伊也是將車緊靠陳茂星所有車
    輛，才自駕駛座鄰座右邊的車門下車；伊車內並沒有關公像，伊曾看過陳茂星的
    車牌號碼六Ｊ─一二五０號自用小貨車車內有關公像，是平常看到該車打開車門
    時曾看過，如直接從車外向內看應該看不到，因為該車擋風玻璃處有貼隔熱紙；
    當初警察以為被告是要偷伊車，所以通知伊去警局作筆錄，後來自派出所回到住
    處，乙○○提及她家的車也有被打開，警員又到現場去，才請乙○○去製作筆錄
    ，伊所有車輛並未受損等詞詳實（參本院卷第五六頁至第六六頁筆錄）。
  3.再參證人甲○○於警詢時陳稱：於九十二年十二月二十九日六時三十分許，伊在
    臺中縣太平市○○路一二一號前，剛要上班要開車牌號碼六Ｊ─一二五０號自用
    小貨車出去工作時，發現車門被打開，電瓶遭人破壞，警報器也被人破壞，事後
    伊將電池修繕完畢後才開車去工作，老闆是陳茂星等語（參九十三年度偵字第五
    九０號卷第一七頁正反面筆錄），及證人即查獲警員紀明仁於本院九十三年六月
    三十日審理時，證稱：案發當時伊到達現場，聽到警報器在響，也聽到人喊抓賊
    ，看到有人逃跑，經過草叢後才在宜佳街四十巷口逮獲被告，並直接回到現場找
    丙○○回警局作筆錄，沒讓被告下車，當時有到現場查證但沒有看到有小便遺漬
    等詞明確（參本院卷第八十頁至第八三頁筆錄）。
  4.雖被告及其選任辯護人均質疑：被告並未攜帶工具如何行竊、證人乙○○及丙○○前後證述內容均有不一、不能因被告前有竊盜前科，即謂必有犯下本案等情節
    。惟，證人丙○○聽聞其車輛之警報器響時，確實看見被害人陳茂星所有車牌號
    碼六Ｊ─一二五０號自用小貨車駕駛座車門被打開，業據證人丙○○證述如前；
    而乙○○與丙○○聽聞警報器大響，乙○○並聽聞丙○○大喊抓賊時，均自二樓
    窗戶不約而同向下查看，確實看見某人自車牌號碼六Ｊ─一二五０號自用小貨車
    左側向外逃跑，警方適時趕到，而為警方追逐後逮捕，警方逮獲之人即為其等於
    案發時自二樓查看之嫌犯，亦即為在庭之被告無誤，復據證人乙○○、丙○○經
    本院行隔離訊問後一致證稱在卷；而被害人陳茂星所有車牌號碼六Ｊ─一二五０
    號自用小貨車之電瓶、防盜系統被解除並不需要使用工具，只要用力打開、拉開
    就可以，亦據證人乙○○陳述如前。既然被害人陳茂星所有車牌號碼六Ｊ─一二
    五０號自用小貨車之電瓶遭打開、防盜系統被解除並不需要使用工具，而依卷附
    照片（參九十三年度偵字第五九０號卷第二九頁、第三十頁）顯示，該車電瓶係
    裸露在車下方，並非置於車內須使用工具始得為之，是被告辯稱其並未攜帶行竊
    工具，如何能犯案一情即無可採。況且，案發當日被害人陳茂星所有車牌號碼六
    Ｊ─一二五０號自用小貨車與證人丙○○所有八二三八─ＨＰ號自用小貨車相隔
    甚近，證人丙○○稱約十公分左右，無法可容納人通行，證人乙○○則稱人如要
    正面進入不可能，側身進入或有可能等情。以案發時僅有該二輛車緊鄰在該處，
    復在凌晨四、五時許之夜深人靜時刻，被告如緊急地想要如廁，儘可以挑選旁邊
    寬闊位置，亦不致遭人發覺，何以會挑選二車間僅可容人側身進入之間距，且又
    在自車後側身進入至車前面之位置才如廁（被告辯稱到車牌號碼六Ｊ─一二五０
    號自用小貨車駕駛座靠右側擋風玻璃處如廁，才看到該車內有關公像），實難以
    想像，且證人紀明仁事後委請同事前往現場再度查看時，亦確實看不到有尿液遺
    漬留在現場，被告辯解是要如廁才進入兩車中間一情，亦無可取。再者，證人乙○○、丙○○均一再證稱，車牌號碼六Ｊ─一二五０號自用小貨車之擋風玻璃有
    深色隔熱紙，一般人不可能自車內即可看到在內之關公像等語，被告卻又辯稱伊
    趴在該車窗，好奇而查看該車之關公像云云，然被告對於夜深人靜時刻為何出現
    在現場（其辯稱是在等候友人「黑皮」到來，並無法舉出「黑皮」之真實姓名以
    供查證，況如「黑皮」事先約好搭載其至美村路，又何以會在案發地點請其下車
    ，顯與常情有違）已無法提出合理解釋，證人等復均明確證述自車內不可能看到
    車內之公像，而證人丙○○又係在聽聞其車輛警報器大響後，確實看見被害人陳
    茂星所有車牌號碼六Ｊ─一二五０號自用小貨車之駕駛座車門被打開，事後被告
    自該車左側向外逃逸，可見被告應當係在打開車牌號碼六Ｊ─一二五０號自用小
    貨車左側駕駛座車門時，始得看見車內有關公像至明，其辯稱因為如廁進入兩車
    中間，在玻璃上趴看云云，為本院所不採。又，案發當日，乃被告一人在現場，
    事後離開而為警方查獲，並未看到其他人等情，復經被告於本院審理時供認在卷
    （參本院卷第八七頁筆錄），事後在派出所經由證人乙○○、丙○○指認，確認
    被告即為當場逃逸之嫌犯，據此認定本案竊取被害人陳茂星所有車牌號碼六Ｊ─
    一二五０號自用小貨車未得逞部分乃被告所為。乃依案發時之時間、地點、地緣
    等關係，而為合理之推斷，且無違於經驗及論理法則，並非因為被告前已有類似
    之竊盜前科，而遽為不利於被告之認定，是被告此部分辯詞，亦無可採。
  5.此外，復有卷附由警員紀明仁製作之職務報告書、車籍作業系統─查詢認可資料
    各一份、現場圖二份、照片七幀存卷可按。被告有行竊被害人陳茂星所有車牌號
    碼六Ｊ─一二五０號自用小貨車未得逞之犯行，事證明確，其此部分犯行亦堪認
    定。
二、按刑法第三百二十一條第一項第三款之攜帶兇器竊盜罪，係以行為人攜帶兇器竊
    盜為其加重條件，此所謂兇器，其種類並無限制，凡客觀上足對人之生命、身體
    、安全構成威脅，具有危險性之兇器均屬之，且祇須行竊時攜帶此種具有危險性
    之兇器為已足，並不以攜帶之初有行兇之意圖為必要，最高法院著有七十九年度
    臺上字第五二五三號判例意旨參照，本件扣案之鉗子一支為足以殺傷人生命、身
    體之器械，顯為具有危險性之兇器無訛。是核被告所為，係犯刑法第三百二十條
    第二項、第一項普通竊盜未遂罪及同法第三百二十一條第二項、第一項第三款攜
    帶兇器加重竊盜未遂罪。公訴人就竊取被害人彭富妹所有、由賴武煌使用之車牌
    號碼九Ｊ─０六三七號自用小客車部分，疏未論及被告有持鉗子一支犯案之加重
    事實，而認此部分涉犯刑法第三百二十條第一項普通竊盜罪嫌，容有誤會，惟聲
    請簡易判決處刑之基本社會事實仍屬同一，應予變更起訴法條。又公訴人雖未就
    竊取被害人陳茂星所有車牌號碼六Ｊ─一二五０號自用小貨車部分併予聲請簡易
    判決處刑，然此部分與被告竊取被害人彭富妹所有、由賴武煌使用之車牌號碼九
    Ｊ─０六三七號自用小客車部分具有連續犯之裁判上一罪關係，並經蒞庭檢察官
    於本院行準備程序時陳明兩案具有上開關係，聲請簡易判決處刑事實應予擴張等
    情（參本院卷第三五頁筆錄），本院基於審判不可分法理，自得併予審理。被告
    先後二次普通竊盜未遂及加重竊盜未遂犯行，均時間緊接，手段相同，所犯基本
    構成要件復相同，顯係基於概括犯意反覆為之，為連續犯，依刑法第五十六條規
    定論以一重之加重竊盜未遂罪論處，並依法加重其刑。又被告前曾於九十年間因
    竊盜案件，經法院判處有期徒刑一年確定，於九十二年七月二十八日執行完畢等
    情，有臺灣高等法院被告全國前案紀錄表一紙在卷佐徵，其於前案執行完畢後五
    年內再犯本件有期徒刑以上之罪，為累犯，依刑法第四十七條規定加重其刑，並
    依法遞加重其刑。又被告業已著手於攜帶兇器加重竊盜罪，未得逞，為未遂犯，
    依刑法第二十六條前段規定減輕其刑，並依法先加後減之。爰審酌被告年紀尚輕
    ，身強體壯，竟不思循正當管道賺錢謀生，反起意竊取兩輛車，且前已有竊盜犯
    行，竟仍不思悔悟，顯無一技之長，又未能奮發向上，且迄未與被害人和解，賠
    償其損失，犯後僅坦承部分犯行，未能完全悔悟等一切情狀，量處如主文所示之
    刑。扣案之鉗子一支、電源跨接線二條、汽車晶片感應器一個、鑰匙一支、手電
    筒一個，均為被告所有供犯罪所用之物，業據其於本院審理時供明在卷，依刑法
    第三十八條第一項第二款規定宣告沒收。
三、公訴人聲請簡易判決處刑意旨另謂：被告另於九十二年十二月二十九日凌晨四時
    四十五分許，在臺中縣太平市○○路一二三號前，著手竊取丙○○所有車牌號碼
    八二三八─ＨＰ號自用小貨車，為警巡邏時查獲等情，亦認被告涉犯刑法第三百
    二十條第一項普通竊盜罪嫌。
  (一)按，犯罪事實應依證據認定之，無證據不得推定其犯罪事實，又不能證明被告犯
    罪者，應諭知無罪之判決，刑事訴訟法第一百五十四條、第三百零一條第一項分
    別定有明文。又事實之認定，應憑證據，如未能發現相當證據，或證據不足以證
    明，自不能以推測或擬制之方法，以為裁判基據，如未能發現相當證據，或證據
    不足以證明，自不能以推測或擬制之方法，以為裁判基礎（最高法院著有四十年
    臺上字第八六號判例參照）。再被害人之陳述，本以使被告受刑事訴追為目的，
    故其陳述是否與事實相符，自應調查其他證據，以資審認，苟其所為攻擊之詞，
    尚有瑕疵，則在此瑕疵未予究明以前，即不能遽採為斷罪之基礎（最高法院著有
    六十九年臺上字第一五三一號判例參照）。另按認定犯罪事實，所憑之證據，雖
    不以直接證據為限，間接證據亦包括在內，然無論直接或間接證據，其為訴訟上
    之證明，須於通常一般之人均不致於有所懷疑，而得確信其為真實之程度者，始
    得據之為有罪之認定，倘其證明尚未達到此一程度，而有合理性懷疑之存在時，
    即無從為有罪之認定，此亦有最高法院七十六年臺上字第四九八六號判例可資參
    照。
  (二)公訴人認被告涉犯竊取證人丙○○（檢察官認定其係車輛遭竊之被害人，然於本
    院審理時係以證人身份具結作證，下均簡稱證人）所有車牌號碼八二三八─ＨＰ
    號自用小貨車（該車係登記為高銘電梯股份有限公司所有，丙○○為其代表人，
    下簡稱系爭車輛），無非係以被告之自白及證人丙○○於警、偵訊之陳述、竊盜
    現場圖及照片為據。訊據被告固不否認案發時人在現場之事實，惟堅詞否認涉犯
    此部分竊盜罪行，並為如上之辯詞，另稱：當初伊在偵訊時為有行竊該車之自白
    ，乃因檢察官提及如伊承認本案，則會向法院請求從輕量刑故予承認，實際上伊
    並未行竊該車等詞。
  (三)經查，被告雖於九十二年十二月二十九日四時五十分許，在臺中縣太平市○○街
    四十巷口因本案為警查獲，然其於九十二年十二月二十九日上午十時許警詢、同
    日十九時四十三分檢察官偵訊、九十三年一月十五日十四時五十分偵訊、同年二
    月四日十五時零六分偵訊過程中，均堅決否認有行竊系爭車輛之犯行，雖於同年
    三月二十五日十四時三十八分許之偵訊筆錄坦承有行竊系爭車輛（參九十三年度
    偵字第五九０號卷第六九頁、第七０頁筆錄），然於同年三月二十五日十四時四
    十分之偵訊筆錄則又明白供稱伊雖有竊取被害人彭富妹所有、由賴武煌使用之車
    牌號碼九Ｊ─０六三七號自用小客車，但並未竊取系爭車輛之行為（參九十三年
    度偵字第五四四三號卷第四十頁筆錄），依被告警、偵訊前後不一致之供述，是
    否可認被告於九十三年三月二十五日十四時三十八分偵訊筆錄坦承竊取系爭車輛
    之自白係與事實相符，不無可疑。況事後經查證結果，系爭車輛並未受損，僅警
    報器響起，反係其鄰居即被害人陳茂星所有車牌號碼六Ｊ─一二五０號自用小貨
    車之車門遭打開、防盜系統遭解除，而遭竊盜未遂，業經本院查明如前。證人丙○○並陳稱系爭車輛之警報器過於敏感，可能因為被告開啟車牌號碼六Ｊ─一二
    五０號自用小貨車車門後，系爭車輛警報器「受到振動」因而大響，至於伊所有
    車輛並未遭竊或有打開甚至破壞跡象等情。可見被告雖有竊取被害人陳茂星所有
    車牌號碼六Ｊ─一二五０號自用小貨車未得逞之犯行，然尚無積極證據證明被告
    有「著手」行竊系爭車輛之行為。綜上所陳，被告於偵訊時之自白前後並不一致
    ，已難僅憑其一度坦認行竊系爭車輛之自白而為其不利之認定；且查無進一步事
    證，證明被告有著手竊取系爭車輛之行為。被告竊盜系爭車輛之行為犯罪不能證
    明，本應依法為無罪判決之諭知，然公訴人以此部分與前開已成罪部分具有連續
    犯之裁判上一罪關係，基於審判不可分法理，本院不另為上開判決之諭知，附此
    敘明。
據上論斷，應依刑事訴訟法第四百五十二條、第二百九十九條第一項前段、第三百條
，刑法第五十六條、第三百二十一條第二項、第一項第三款、第四十七條、第二十六
條前段、第三十八條第一項第二款，判決如主文。
中      華      民      國      九十三      年      七      月    十四  日
                                        審判長法  官  張靜琪
                                              法  官  王世華
                                              法  官  賴妙雲
右正本證明與原本無異。
如不服本判決，應於送達後十日內向本院提出上訴狀 （須附繕本） ，上訴於台灣高
法院台中分院。
                                              書記官
中      華      民      國      九十三      年      七      月    十四  日
附錄論罪科刑法條
刑法第三百二十一條第二項、第一項第三款
第  321 條  犯竊盜罪而有左列情形之一者，處六月以上、五年以下有期徒刑：
            一  於夜間侵入住宅或有人居住之建築物、船艦或隱匿其內而犯之者。
            二  毀越門扇、牆垣或其他安全設備而犯之者。
            三  攜帶兇器而犯之者。
            四  結夥三人以上而犯之者。
            五  乘火災、水災或其他災害之際而犯之者。
            六  在車站或埠頭而犯之者。
            前項之未遂犯罰之。
